【裁判字號】    90,上訴,3323
【裁判日期】    901207
【裁判案由】    毒品危害防制條例
【裁判全文】
臺灣高等法院刑事判決                            九十年度上訴字第三三二三號
    上  訴  人
    即  被  告  甲○○
    指定辯護人  本院公設辯護人
右上訴人因毒品危害防制條例案件，不服臺灣士林地方法院八十九年度訴字第一一五
號，中華民國九十年八月十六日第一審判決（起訴案號：臺灣士林地方法院檢察署八
十八年度偵字第七二三八號）提起上訴，本院判決如左：
    主  文
上訴駁回。
    事  實
一、甲○○與乙○○（綽號為閩南語發音之「阿興」；所涉共同販賣毒品犯行，業經
    判處有期徒刑七年二月確定）係國中同學且為多年好友，二人共同基於意圖營利
    之概括犯意，由甲○○提供安非他命及聯絡交易事宜、乙○○負責送安非他命及
    收取貨款之行為分擔，先於民國（下同）八十八年六月五日下午四時三十分許，
    由李明哲依乙○○所留之行動電話號碼0000000000號（按該電話之使
    用人為甲○○）撥該行動電話向甲○○聯絡購買第二級毒品安非他命，同日下午
    五時許，由甲○○囑乙○○將安非他命兩包（重約一‧五公克）送至約定地點即
    台北縣汐止市○○路○段一一二號前交予李明哲，非法販賣第二級毒品安非命，
    乙○○並將所收取價款新台幣（下同）三千元交予甲○○。迨至同年七月七日下
    午五時許，經警在台北縣汐止市○○路○段一一二號三樓祥豪印刷工廠內查獲李
    明哲，並自該處黑色塑膠桶內起獲李明哲（所涉違反毒品危害防制條例案，經裁
    定送觀察、勒戒後，為不起訴處分確定）所有安非他命吸食器四組，根據李明哲
    之供述查知乙○○涉嫌販賣安非他命之情，經警示意，由李明哲撥打前開行動電
    話號碼聯絡欲購買安非他命三千元，經乙○○接聽並轉知甲○○，甲○○囑乙○
    ○與李明哲約定在台北縣汐止市○○路○段二三五號「力大保齡球館」停車場交
    易，同日下午七時十分許，甲○○指派乙○○依約攜帶第二級毒品安非他命，由
    不知情之蘇銘昌騎乘機車搭載乙○○前往上址停車場準備交易時，經埋伏在側之
    警方人員出面逮捕，乙○○見狀，即將隨身所攜帶之二包安非他命丟於路旁，旋
    經警捕獲，並扣得乙○○丟於路旁之第二級毒品安非他命二包（淨重一．六九五
    六公克、驗餘淨重一‧六○二二公克）。嗣經警循線於同日下午八時二十分許，
    在台北縣汐止市○○路○段六六之七號十二樓之一，當場查獲甲○○，並自甲○
    ○身上起出甲○○所有供施用之安非他命一包（淨重○‧六公克）及安非他命吸
    食器一組（甲○○施用第二級毒品安非他命部分業經裁定觀察、勒戒），與甲○
    ○所有預備供施用安非他命所用之分裝袋一九一個。
二、案經台北縣警察局海山分局報請臺灣士林地方法院檢察署檢察官偵查起訴。
    理  由
一、上訴人即被告甲○○於原審時矢口否認涉有上開罪嫌，辯稱：伊不認識李明哲，
    更未販賣安非他命給他，與乙○○雖然是同學關係，但乙○○曾向伊借二十五萬
    元尚未還清，在被查獲前還有二、三萬元未還，為了討錢這件事乙○○也有生氣
    ，案發當天伊叫乙○○還錢，他說有朋友「阿狗」會還他錢，他要出去拿，伊就
    把行動電話借給乙○○，結果就被警查獲，伊不知乙○○有販賣安非他命云云。
    經查：
（一）本案係案外人李明哲於八十八年七月七日下午五許，經警查獲施用第二級毒品
      安非他命後，配合警方人員，撥打前開行動電話佯向乙○○買安非他命，並約
      定地點交貨，同日下午七時十分許，同案被告乙○○依約攜帶安非他命前準備
      交貨時，為警埋伏捕獲，並扣得乙○○丟棄於地上之安非他命二包等情，業據
      李明哲於警訊中供稱：「是向乙○○所購買，都是打他留給我的000000
      0000行動電話與他聯絡，再由他約定地點交易安非他命。」、「是由我主
      動要求警方讓我依據以前與乙○○交易安非他命方式打他000000000
      0電話說要再向他購買三千元安非他命，而他就約我於台北縣汐止鎮○○路○
      段２３５號，力大保齡球館停車場內交易，而於八十八年七月七日十九時十分
      乙○○與另一被查到後我才知道名字的蘇銘昌共乘一部機車前來，要與我交易
      安非他命，而他們二人見埋伏警察表明身分，拔腿就跑，而乙○○就將握在手
      中的的安非他命丟在地上，但仍被警方制伏，而將乙○○與蘇銘昌查到，並在
      地上起獲安非他命二包。」、「共向他買過一次安非他命，於八十八年六月五
      日十七時許，打他0000000000行動，而由他主動到我汐止鎮○○路
      ○段一一二號前公司樓下，以三千元代價向他購得安非他命二包，兩包約一點
      五公克。」等語（見八十八年度偵字第七二三八號偵查卷第十、十一頁）；核
      與被告乙○○於警訊中所供承「警方於八十八年七月七日十九時十分，經由李
      明哲帶同警方前來汐止市○○路○段二三五號力大保齡球館停車場內將我及蘇
      銘昌兩人查獲，當時李明哲打行動電話0000000000號找我，對我說
      要買三千元的安非他命，問我有沒有，我回答李明哲說要問看看，十分鐘再打
      電話聯絡，十分鐘後我打李明哲的行動電話0000000000告訴他安非
      他命已拿到，並約二十分鐘後於汐止市○○路○段二三五號力大保齡球館停車
      場交易安非他命」、「．．於八十八年六月五日十六時三十分許，李明哲打電
      話給我，問我有沒有安非他命，李嫌要買三千元，我回答說我問看看，待會兒
      打給你，過約十分鐘，我打電話給李明哲並說安非他命已拿到，並約於汐止市
      ○○路○段一一二號前交易，於同（五）日十七時許碰面並完成交易，並將交
      易所得的三千元拿至甲○○處交給他」（同上偵查卷第十二、十三、十四頁）
      等語相符。及被告乙○○在警訊中所供「是甲○○提供給我吸食的，但有時須
      幫甲○○送安非他命出去與別人交易，作為免費吸安的代價。」（見偵查卷第
      十二頁背面）等語，復徵之八十八年七月七日警方查獲李明哲後，經李明哲撥
      打上開行動電話號碼聯繫購買安非他命事宜後，即由警方人員循線埋伏因而查
      獲同案被告乙○○，再循線查獲被告甲○○，亦據證人即主導查緝本案之臺北
      縣警察局海山分局海山派出所警員張睦三、吳青熹於乙○○所涉毒品危害防制
      條例案件中（詳士林地院卷八十八年度訴字第五五四號卷第七十四頁）到庭結
      證屬實，並有臺北縣警察局海山分局執行逕行搜索結果報告書、搜索扣押證明
      筆錄各三份在卷可稽，而警方當日查獲可疑結晶顆粒二包，經送憲兵司令部刑
      事鑑識中心鑑驗，結果發現顆粒中含有甲基安非他命成分（淨重一、六九五九
      公克，驗餘淨重一、六○二二公克），此有該鑑識中心八十八年七月二十一日
      （八八）綱得字第一○○二二號鑑驗通知書一紙存卷足憑（詳士林地院八十八
      年度訴字第五五四號卷第三十八頁）。
（二）證人李明哲嗣於檢察官偵查中改稱：「不是的，我是跟阿忠買的，乙○○綽號
      叫『阿興』。」（見偵卷第三十六頁）云云，並於乙○○所涉案件調查中證稱
      ：「我是和乙○○約見面為了談我欠他朋友『阿狗』錢的事。」云云，乙○○
      見狀隨即附和其供詞改稱：伊那天確實是向李明哲拿錢要還給『阿狗』，．．
      ．安非他命係向「阿忠」買的云云（參見士林地院八十八年度訴字第五五四號
      卷第三十頁反面），顯見渠二人意圖勾串之情甚明，且李明哲雖翻供改稱：八
      十八年六月五日亦是向「阿忠」購買安非他命云云，乙○○亦附和稱是，然渠
      二人對於該次交易過程之供述卻迭有出入，乙○○於本院調查時供稱：「李明
      哲他是有叫『阿狗』的堂弟『阿傑』打Ｂ．Ｂ．ＣＡＬＬ跟我聯絡，．．．。
      阿傑說有人要買三千元安非他命，問我何處可拿。」、「阿忠開車載我去，到
      了之後，是李明哲到車上，由阿忠拿安非他命給李明哲，當時車上除了我們之
      外，還有阿傑。」（見士林地院八十九年度訴字第一一五號卷八十九年八月二
      十四日訊問筆錄），然李明哲卻證稱：「我是跟阿忠拿的，是他打電話給我，
      問我要不要買安非他命，阿忠本人，他在我們公司樓下交給我的，八十八年六
      月五日當天在現場，沒有看到乙○○」（見士林地院八十九年度訴字第一一五
      號卷八十九年九月四日訊問筆錄），是乙○○、李明哲二人就當天交易情形之
      供述並不相符，足認渠二人事後翻供，均為卸責、迴護之詞，並非可採。況證
      人李明哲雖證稱係向「阿忠」購買安非他命，然其亦稱有向「阿興」購買，其
      結證稱：「向一位綽號『阿興』的人買的，他住汐止。」、「那是最早的跟「
      阿忠」買，我最後一次是跟『阿興』買的，八十八年六月五日．．．向阿興買
      ．．．．。」（見士林地院八十八年度訴字第五五四號卷第三十頁），而乙○
      ○綽號確實為『阿興』，亦據乙○○供承在卷（見同上卷第六十三頁），及被
      告甲○○於該案調查時證稱：「（問：綽號『阿興』為何人？）答：別人都叫
      乙○○『阿興』（即閩南語『阿亨』），我也稱他『阿興』」等語屬實（參見
      同上卷第四十三頁正、反面），足見李明哲雖翻異前詞改稱向「阿忠」、「阿
      興」購買安非他命，然「阿興」即乙○○，益徵李明哲於警訊中指稱向乙○○
      購買安非他命之證詞，並非子虛。至於乙○○稱「阿忠」行動話號碼為000
      0000000號，經向和信電訊股份有限公司查詢上開行動電話號碼之使用
      者資料，發現係一名「林香」之人於八十八年五月二十日申請使用，此有該公
      司於八十八年十一月十八日之函覆文及所附資料各一份在卷可佐，而乙○○若
      果曾多次向「阿忠」購買施用或幫李明哲調取安非他命屬實，二人當屬熟識，
      豈有始終無法提供「阿忠」之真實姓名、年籍或住居所以供查證之理；況乙○
      ○於偵查中辯稱：「我向『阿忠』買的，是當天下午一時，在『福德二路』，
      當天我是要去找李明哲談事情，那二小包安非他命是我和甲○○一同買的。」
      （見偵卷第四十四頁反面），卻於其所涉案件調查時改稱：「是當天早上在汐
      止『茄苳路』，我向阿忠花五千元買的。」（見本院八十八年度訴第五五四號
      卷第六十二頁）云云，其前後供詞顯相矛盾，益徵渠等稱向「阿忠」購買安非
      他命云云，係事後臨訟杜撰之詞，委無足取。
（三）再被告甲○○於乙○○所涉違反毒品危害防制條例案件調查時或供稱：「八十
      八年七月七日早上我將我行動電話0000000000借給乙○○，直到他
      被警察抓時，行動電話仍在他手上。」（見本院八十八年度訴字第五五四號卷
      第四十三頁反面）；嗣又改稱伊所有前開行動電話未嘗借予乙○○使用等語（
      見同上卷第一一二頁反面），且於原審先具狀表示：八十八年七月間乙○○取
      走該行動電話，因為借錢之事要保持聯絡（見原審八十九年八月四日刑事答辯
      狀），後於原審調查中又改稱：從未借給乙○○這支手機（見原審八十九年八
      月二十四日訊問筆錄），然徵以乙○○陳稱：「我打他的行動電話00000
      00000和他聯絡，我被查獲那天行動電話是在他手上。」等語（見同上卷
      第五十二頁），而該行動電話0000000000號係甲○○妻子郭素卿所
      有，平常係由甲○○使用等情，亦據甲○○於偵查中及原審調查時供承無誤（
      見偵卷第六十三頁、原審八十九年八月二十四日訊問筆錄），且乙○○於偵查
      中亦稱：「甲○○聯絡好，叫我送貨、收錢。」、「是甲○○叫我拿去的，．
      ．．，在當天下午叫我拿去保齡球館拿給李明哲，並說向他收三仟元。」等語
      觀之（見偵卷第四十四頁反面、第四十五頁），再徵以乙○○為警逮捕時，並
      未攜帶任何行動電話乙節，業經證人張睦三、吳青熹到庭結證無誤，而被告自
      承被查獲時上開行動電話仍在其身上，並被臺灣士林看守所保管，此經原審函
      查臺灣士林看守所，證實被告於八十八年七月九日入所當日身上確有一支行動
      電話並經保管，有該所八十九年九月二日（８９）士所總字第三六六七號函及
      被告受刑人保管分戶簿各一份在卷可參（詳原審卷第一三四頁）。足徵李明哲
係撥打該行動電話號碼由乙○○接聽，乙○○再轉知被告甲○○李明哲欲購買
      安非他命之情後，由被告甲○○囑乙○○與李明哲約定交易地點後，被告再指
      派乙○○依約送貨無疑。被告否認上情，無非飾卸之詞，不足採信。至於李明
      哲之所以認其係向乙○○購買安非他命，實因上開電話號碼係乙○○所告知，
      且係由乙○○送交安非他命給伊，故以為係向乙○○購買，併此敘明，再者被
      告甲○○所使用之行動電話號碼，竟是李明哲向乙○○購買安非他命之聯絡電
      話，顯見被告甲○○與乙○○有販賣安非他命之共同犯意聯絡甚明，否則被告
      甲○○豈有將自己使用之行動電話交予乙○○使用之理。
（四）被告雖又辯稱：乙○○有欠伊二十五萬元，已陸續清償，至查獲當天還欠二、
      三萬元，曾因催他還款而不太高興，八十八年七月七日伊叫乙○○還錢，他說
      有朋友「阿狗」會還他錢，他要出去拿，伊答應並叫他幫忙繳電話費，結果就
      被警查獲，伊不知他有販賣安非他命云云。乙○○並附和其詞稱：伊有向被告
      借二十五萬元，但已陸續清償只剩二萬五千元，案發當天被告要伊還錢，伊向
      友人「阿狗」李德勝要他欠伊的四千元，「阿狗」說李明哲有欠伊一萬元，要
      伊去向李明哲拿錢，後來「阿忠」打電話過來說李明哲要還「阿狗」一萬元，
      叫伊去力大保齡球館拿，才被查獲云云。被告與乙○○二人雖均供稱有借貸二
      十五萬元，然經原審隔離訊問結果，渠二人對於借錢時間、究竟是被告或被告
      之妻借錢給乙○○、在何處交付借款、乙○○如何清償之供述，則歧異甚鉅，
      被告供稱：「他在八十七年年初我借了現金二十五萬元。」、「我將錢拿到他
      朋友家給他的，他朋友家在汐止火車站後面的忠孝東路附近。」、「他有陸續
      還我錢。．．．到我被抓到那天八十八年七月七日為止，他還欠我二、三萬元
      。」、「這二十五萬元是我從我郵局及萬通銀行我自己的戶頭內領出來的。」
      、「他零零散散還錢，他都是拿給我太太。他每次都還個二、三萬元左右。」
      ；乙○○則證稱：「我是向太太借的，但他也知道，錢是甲○○拿給我的，借
      錢時間在八十六年九、十月間。」、「他是拿現金給我，他在他家拿給我的，
      他太太去上班，當時只有我們二人在場。」、「我在八十六年年底約借錢後一
      、二個月，我就有先還一筆二十萬元給他太太。．．．還款二十萬元時，甲○
      ○還沒有去戒治，他應該知道。」（均見原審卷八十九年八月一十四日訊問筆
      錄），渠二人所供已大相歧異，若二人確有借款，豈有對於借款情節之供述南
      轅北轍之理，實有違常情，況被告於八十九年八月四日之刑事答辯狀中係稱：
      被告在八十八年七月間向乙○○追討積欠之「二十五萬元」等語，益見渠等所
      謂借款，因催討借款而生怨隙云云，顯與事實不符，應係渠等為脫罪而杜撰之
      詞。
（五）乙○○於所涉案件調查時雖指稱於警訊時遭警察刑求才承認的，而證人李明哲
      所稱警訊筆錄是警察要求伊如此說始可獲交保云云，然按依人之自然防衛情理
      ，若遭刑求、脅迫後，於可得投訴之際，必當陳述其情，惟被告、證人經警移
      送台灣士林地方法院檢察署於檢察官偵查中，未有隻字片語提及遭警刑求或脅
      迫情事，且乙○○亦自稱沒有驗傷（見士林地院八十八年度訴字第五五四號卷
      第十一頁），並無證據可證，是否確有刑求之情，已有可疑，再證人即當日製
      作李明哲筆錄之警員張睦三於該案件訊問時即已說明：「當時作筆錄是一問一
      答，且有錄音。」等語（見士林地院八十八年度訴字第第七十四頁），其所稱
      遭脅迫乙事云云，有違常理，且無證據可佐，實難憑信，是既無證據足以證明
      乙○○、李明哲於警訊、偵查中之自白或其他供述，係出於強暴、脅迫、利誘
      、詐欺或其他不正方法取得，且渠等之自白或供述又查與事實相符，自得採為
      證據。
（六）查安非他命價格昂貴，取得不易，且為政府嚴予查緝之違禁品，凡為販賣之不
      法勾當者，苟無利可圖，應無甘冒被查緝法辦重刑之危險，平白無端義務為該
      買賣之工作，是其販入之價格必較售出之價格低廉，此觀之被告甲○○於警訊
      中供稱伊購買二萬五千元重達一兩（見偵查卷第十七頁背面）等語，其成本約
      一公克六百六十七元，而李明哲向其購買之安非他命（即扣案之安非他命）淨
      重為一．六九五九公克，如以毛重二公克計，其成本不過為一千三百三十四元
      ，其竟以三千元之價格出售，足證被告與乙○○有從中賺取買賣差價營利之意
      圖及事實甚明。而乙○○為被告送交安非他命予李明哲，並向李某收取價款，
      業已參與販賣毒品之犯罪構成要件之行為，不論是其在警訊中所供其係以免費
      吸食作為代價等情屬實，或其與被告另有所議定如何抽款牟利情事，渠二人均
      應同負販賣第二級毒品之罪責。綜上所述，本案罪證已極明確，被告甲○○所
      辯無非飾卸之詞不足採信，被告犯行洵堪認定。
二、按販賣毒品，不以販入後復行賣出為構成要件，僅須以營利為目的將毒品販入或
    賣出，有一及此，其犯罪即屬完成（最高法院著有二十五年非字第一二三號判例
    、六十八年臺上字第六０六號判例及八十年臺上字第四九九二號判決可資參照）
    ；次按施用毒品者係配合警方向被告偽稱欲再購買海洛因，實際上其雖無購買毒
    品之真意，惟被告與施用毒品者聯絡後，既已依約攜帶毒品前往交易，其即有販
    賣毒品之故意，並已著手實施販賣毒品之行為，僅因購毒者無購買之真意，且遭
    埋伏之員警當場逮獲致未完成販賣該毒品之行為，惟仍應構成販賣毒品未遂罪（
    最高法院八十四年度臺覆字第一八一號判決、八十七年度臺上字第三二○六號判
    決、最高法院八十五年度第四次刑事庭會議決議參照）。本件被告第一次售與李
    明哲安非他命，已屬既遂，核係犯毒品危害防制條例第四條第二項之販賣第二級
    毒品罪；其第二次販賣安非他命，係李明哲配合警方人員緝捕販毒之人，而由李
    明哲佯以購買安非他命，其本意固無購買之真意，但被告甲○○既有出售毒品之
    真意，且囑乙○○已著手攜帶安非他命依約前往交易，因遭警方人員當場逮捕而
    未完成販賣該毒品之行為，核其所為仍係犯同條例第四條第二項、第五項之販賣
    第二級毒品未遂罪，其先後二次販賣前持有毒品之低度行為應為販賣之高度行為
    所吸收，不另論罪。被告與乙○○二人間就上開二次販賣犯行，有犯意之聯絡及
    行為之分擔，為共同正犯。被告先後二犯行，時間密接，犯罪構成要件相同，顯
    係基於概括之犯意為之，為連續犯，應依刑法第五十六條之規定，以情節較重之
    販賣第二級毒品既遂一罪論擬；除無期徒刑不得加重外，餘並應加重其刑，原審
    審酌被告與乙○○販賣毒品安非他命牟利，影響國民健康甚鉅，及其品性行、生
    活狀況、智識程度、犯罪所生之損害，與犯罪後猶飾詞狡辯之態度，及被告甲○
    ○係主要提供安非他命之人、販賣次數不多等一切情狀，適用毒品危害防制條例
    第四條第二項、第十八條第一項前段、第十九條第一項、刑法第十一條、第二十
    八條、第五十六條規定，量處有期徒刑七年二月，並以扣案安非他命二包（淨重
    一、六九五九公克，驗餘淨重一、六○二二公克）為違禁物，應依毒品危害防制
    條例第十八條規定宣告沒收並銷燬之；另所扣之吸食器一組、分裝袋一九一個雖
    為被告所有，然無證據證明與本件犯行有關，而在被告位於台北縣汐止市○○○
    段六十六之七號十二之一家中所扣得之安非他命一包，因被告供稱：是供自己吸
    食用（詳偵查卷第十七頁），故亦與本件販賣犯行無關，而行動電話一支，並非
    被告所有，不併予沒收。被告販賣安非他命所得三千元，應依同條例第十九條第
    一項規定沒收，如全部或一部不能沒收時，以其財產抵償之，核其認事用法並無
    違誤，量刑亦稱妥適，被告雖提起上訴，然未說明上訴理由，空言不服，請求撤
    銷改判，為無理由，應予駁回。
三、再被告受合法傳喚無正當理由而不到庭，爰不待其陳述，逕為判決。
四、至被告於八十七年八月四日，在台北縣汐止市○○路一Ｏ九巷十二號前販賣安非
    他一包予謝妙季，涉犯販賣第二級毒品安非他命罪嫌，雖經台灣士林地方法院檢
    察署檢察官於九十年四月三十日以八十七年度偵字第七七三一號提起公訴，現由
    台灣士林地方法院受理中，因該案販賣時間為八十七年八月間，與本案販賣時間
    八十八年六月間，相距時間近一年，故本院認無連續犯關係，併此敘明。
據上論斷，應依刑事訴訟法第三百六十八條、第三百七十一條判決如主文。
本案經檢察官李良忠到庭執行職務。
中  華    民    國     九十     年      十二      月         七       日
                          臺灣高等法院刑事第十八庭
                              審判長法  官  吳      敦
                                    法  官  吳  明  峰
                                    法  官  劉  慧  芬
右正本證明與原本無異。
如不服本判決應於收受送達後十日內向本院提出上訴書狀，其未敘述上訴之理由者並
得於提起上訴後十日內向本院補提理由書（均須按他造當事人之人數附繕本）。
                                    書記官  鎖  瑞  嶺
中    華    民    國     九十     年      十二      月         十       日


司法院資訊處製作；財團法人民間司法改革基金會備份。
